【裁判字號】    95,台上,4882
【裁判日期】    950907
【裁判案由】    違反毒品危害防制條例等罪
【裁判全文】
最高法院刑事判決            九十五年度台上字第四八八二號
    上訴人  甲○○
                    （另案在台灣台中監獄執行中）
上列上訴人因違反毒品危害防制條例等罪案件，不服台灣高等法
院台中分院中華民國九十五年五月四日第二審更審判決（九十四
年度上重更(二)字第五二號，起訴案號：台灣南投地方法院檢察署
九十一年度毒偵字第七一五、七二一號，九十一年度偵字第二九
五六、三０四二、三八０八、三八０九、三九六四、三九六五、
四０二二號），提起上訴，本院判決如下：
    主  文
原判決撤銷，發回台灣高等法院台中分院。
    理  由
本件原判決認定上訴人甲○○（原名張佳陽）意圖營利，向不詳
姓名者販入不詳數量之第一級毒品海洛因後，即與劉偉信（另案
判決）、白金堂（已判刑確定）及陳登岳等人共同基於售賣牟利
之犯意聯絡，上訴人與劉偉信並基於概括之犯意，自民國九十一
年四月間起至同年六月間止，在台中縣、市等各處，連續售賣海
洛因予簡龍泉、蔡獻瑞、李仁雄、黃雪紅及綽號「阿順」之不詳
姓名者等人，詳如原判決事實欄二(一)至(八)所載。又上訴人於八十
九年七月二十八日後某日起，無故持有改造九０手槍、仿制式轉
輪手槍各乙支，九ＭＭ子彈十六發、改造八０子彈二發、零點三
五七吋子彈六發等物。至九十一年四、五月間，上訴人在台中市
○○路○段一八二號二十樓之三住處，將其中九０改造手槍、九
ＭＭ子彈十六發及改造八０手槍子彈二發轉讓予劉偉信。復於同
年七月二日傍晚，將仿制式轉輪手槍一支、零點三五七吋子彈六
發等物借予洪劍昌持有；同日晚上，洪劍昌把玩該手槍時，不慎
走火一發子彈等情。爰撤銷第一審之判決，改判仍論處上訴人共
同連續販賣第一級毒品，及連續未經許可轉讓可發射子彈具有殺
傷力之改造手槍罪刑。固非無見。
惟查：(一)原判決認定莊良賢於九十一年五月二十三日凌晨，指示
李昱穎取出十六塊海洛因磚，前往台中市○○路與五權西路口某
機車行前交付陳登岳。陳登岳再指示上訴人將該十六塊海洛因磚
帶走，交由劉偉信藏放於其胞兄劉偉宏之住處。同日晚上，陳登
岳在台中市○○路與文心南二路口附近之「麗池咖啡廳」，以二
百萬元（新台幣）之代價轉賣其中四塊海洛因磚予黃雪紅，並指
示上訴人攜帶四塊海洛因磚，搭乘劉偉信駕駛之小客車至「麗池
咖啡廳」附近，交予陳登岳轉交黃雪紅，上訴人則取得其餘十二
塊海洛因磚塊等情（見原判決第五頁第十二行至第二十五行）。
但對於莊良賢因何交付十六塊海洛因磚予陳登岳？陳登岳指示上
訴人帶走該十六塊海洛因磚，交由劉偉信藏放，迨陳登岳售賣其
中四塊海洛因磚予黃雪紅，復指示上訴人取出四塊海洛因磚前來
，其餘則歸上訴人取得，其彼此間授受海洛因磚之關係為何？上
訴人係單純為陳登岳運輸海洛因，抑共同販賣海洛因？上訴人為
何取得其中十二塊海洛因磚？則未明白認定。實情如何，俱欠明
瞭，本院尚無從為判斷其適用法律正當與否之依據。(二)原判決認
定上訴人先自不詳姓名者販入不詳數量之海洛因，以供售賣牟利
等情（見原判決第三頁第一行至第二行）。惟未說明其憑以認定
上訴人向不詳姓名者販入海洛因之證據及理由，本院前次發回時
，已指示應加查明，乃原判決猶恝置不論，其違法情形依然存在
，自屬無可維持。再，原判決採憑「現場照片共十一張」為不利
於上訴人之認定（見原判決第十五頁第六行至第七行）；但稽之
原審審判筆錄，原審審判長於審判期日並未提示該等照片，使當
事人及辯護人辨認，依法踐行調查程序，遽採為判決之基礎，亦
有可議。(三)原審法院不待上訴依職權逕送該管上級法院審判之案
件，以宣告死刑或無期徒刑之案件為限，此觀刑事訴訟法第三百
四十四條第四項之規定自明。第一審法院係以上訴人犯販賣第一
級毒品罪、販賣第二級毒品罪、未經許可轉讓可發射子彈具有殺
傷力之改造手槍罪及藏匿人犯罪共四罪，予以併罰；其中販賣第
一級毒品罪部分判處無期徒刑，褫奪公權終身。而經核卷內資料
，似無上訴人提起第二審上訴之書狀，則第一審法院函稱：「…
…被告甲○○依職權送上訴，白金堂不服判決於法定期間內提起
上訴」（見原審上訴卷第一宗第一頁），應僅就宣告上訴人無期
徒刑之販賣第一級毒品部分逕送審判，不包括其餘三罪。原審未
查明上訴人或檢察官等對於轉讓改造手槍部分有無提起第二審上
訴，即併加審判，尤嫌欠洽。上訴意旨指摘原判決違背法令，尚
非全無理由，應認仍有撤銷發回更審之原因。
據上論結，應依刑事訴訟法第三百九十七條、第四百零一條，判
決如主文。
中    華    民    國  九十五  年    九    月    七    日
                      最高法院刑事第二庭
                          審判長法官  紀  俊  乾
                                法官  黃  正  興
                                法官  陳  東  誥
                                法官  花  滿  堂
                                法官  陳  世  淙
      本件正本證明與原本無異
                                      書  記  官
中    華    民    國  九十五  年    九    月    八    日
                                                   Ｍ


司法院資訊處製作；財團法人民間司法改革基金會備份。
